【裁判字號】    95,易,863
【裁判日期】    950831
【裁判案由】    毒品危害防制條例
【裁判全文】
臺灣彰化地方法院刑事判決               95年度易字第863號
公  訴  人  臺灣彰化地方法院檢察署檢察官
被      告  甲○○
                    （另案在臺灣雲林第二監獄執行中）
上列被告因違反毒品危害防制條例案件，經檢察官提起公訴（95
年度毒偵字第1603號），經本院合議庭裁定由受命法官獨任進行
簡式審判程序，茲判決如下：
    主  文
甲○○連續施用第二級毒品，累犯，處有期徒刑壹拾月。扣案第
二級毒品甲基安非他命壹包（驗前淨重零點貳玖捌陸公克，驗後
淨重零點貳伍陸公克）沒收銷燬之。
    犯罪事實
一、甲○○曾於民國93年間因違反毒品危害防制條例案件，經本
    院以93年度訴字第108 號刑事判決判處有期徒刑1 年4 月確
    定，並於94年9 月5 日因縮短刑期執行完畢。其前於89年間
    因施用毒品案件，經本院以89年度毒聲字第1620號裁定送勒
    戒處所觀察、勒戒後，認有繼續施用毒品之傾向，經本院以
    89年度毒聲字第2283號裁定令入戒治處所施以強制戒治，並
    以89年度毒聲字第5360號裁定停止戒治付保護管束，復以90
    年度毒聲字第1073號裁定撤銷停止戒治令入戒治處所施以強
    制戒治，於90年9 月12日強制戒治執行完畢釋放。詎其不知
    悔改，明知甲基安非他命業經公告為毒品危害防制條例第2
    條第2 項所列管之第2 級毒品，不得非法持有、施用，復另
    基於施用第2 級毒品甲基安非他命之概括犯意，於90年9 月
    12日強制戒治執行完畢釋放後5 年內，自95年3 月底某日起
    ，至95年4 月2 日止，在其位於彰化縣埔心鄉○○路○ 段30
    1 號住處內，將甲基安非他命以鋁箔紙或玻璃管隔熱燒烤吸
    食煙霧之方式，平均每3 日施用1 次，連續施用第2 級毒品
    甲基安非他命多次。嗣經警方於95年4 月13日下午5 時10分
    ，在彰化縣埔心鄉○○路與快速道路交叉路口之中國石油加
    油站前臨檢查獲，並扣得第2 級毒品甲基安非他命1 包（驗
    前淨重0.2986公克，驗後淨重0.2536公克），且於95年4 月
    13日下午6 時15分採尿送驗後，始知上情。
二、案經彰化縣警察局田中分局報請臺灣彰化地方法院檢察署檢
    察官偵查起訴。
    理  由
一、本案被告甲○○所犯係死刑、無期徒刑、最輕本刑為3 年以
    上有期徒刑以外之罪，其於準備程序就前揭被訴事實為有罪
    之陳述，經受命法官告知簡式審判程序之旨，並聽取其與公
    訴人之意見後，本院認無不得或不宜改依簡式審判程序進行
    之處，爰依刑事訴訟法第273 條之1 第1 項、第284 條之1
    ，裁定本案由受命法官獨任進行簡式審判程序，合先敘明。
二、按被告之自白不得作為認定犯罪之唯一證據，而須以補強證
    據證明其確與事實相符，茲所謂之補強證據，並非以證明犯
    罪構成要件之全部事實為必要，且不限於直接證據，並及於
    間接證據，倘其得以佐證自白之犯罪非屬虛構，能藉以擔保
    自白事實之真實性為已足；又得據以佐證者，雖非直接可以
    推斷該被告之實施犯罪；但以此項證據與被告之自白相互利
    用，法院為綜合之判斷，若足使犯罪事實得以確信者即屬相
    當（最高法院92年度臺上字第5556號判決要旨參照）。經查
    ：
  (一)訊據被告對其於上揭時、地，連續施用第2 級毒品甲基安非
    他命之事實，於偵訊及本院審理時（參見偵查卷宗第37頁；
    本院95年8 月21日審判筆錄）均坦承不諱，且有扣案晶體1
    包（驗前淨重0.2986公克，驗後淨重0.2536公克），經臺灣
    彰化地方法院檢察署檢察官送請憲兵司令部刑事鑑識中心鑑
    定後，係含有第2 級毒品甲基安非他命之成分，此有該中心
    95年7 月7 日（95）安鑑字第01108 號鑑驗通知書1 紙（參
    見偵查卷宗第54頁）附卷可稽。
  (二)按甲基安非他命經口服投與後，約70% 於24小時內自尿液中
    排出，其尿液內甲基安非他命成分之檢出，與其投與甲基安
    非他命方式、投與量、個人體質、採尿時間、檢測儀器之精
    密有關，通常採尿液是否呈陽性反應，應以投與後24小時所
    採為宜，此業經行政院衛生署藥物食品檢驗局以藥檢壹字
    第044942號函釋明確。經查，被告係於95年4 月13日下午6
    時15分，經臺灣彰化地方法院檢察署委託警方採集被告尿液
    送驗結果，雖呈甲基安非他命陰性反應，此有詮昕科技股份
    有限公司95年4 月25日報告編號00000000號濫用藥物尿液檢
    驗報告、及委託檢驗尿液代號與真實姓名對照認證單各1 紙
    （參見偵查卷宗第29頁、第56頁），參酌上揭說明及被告尿
    液檢驗報告觀之，被告自白於前揭時間，有連續施用第2 級
    毒品甲基安非他命多次，業已經人體正常代謝完畢，亦與事
    理常情相符，況復有被告施用第2 級毒品甲基安非他命所用
    之第2 級毒品甲基安非他命1 包扣案可佐，已如前述。綜合
    上情，被告上揭自白，核與前揭事證相符，應堪採信。
  (三)另犯毒品危害防制條例第10條施用第2 級毒品之罪者，檢察
    官應先聲請法院裁定將被告令送勒戒處所觀察、勒戒，經觀
    察、勒戒後，認有繼續施用毒品傾向者，應由檢察官聲請法
    院裁定將被告令入戒治處所施以強制戒治，且經強制戒治執
    行完畢釋放後，5 年內再犯第10條之罪，檢察官應依一般刑
    事訴訟程序予以起訴論罪科刑，此觀諸毒品危害防制條例第
    20條第1 項、第2 項、第23條第2 項前段規定自明。經查，
    被告前於89年間因施用毒品案件，經本院以89年度毒聲字第
    1620號裁定送勒戒處所觀察、勒戒後，認有繼續施用毒品之
    傾向，經本院以89年度毒聲字第2283號裁定令入戒治處所施
    以強制戒治，並以89年度毒聲字第5360號裁定停止戒治付保
    護管束，復以90年度毒聲字第1073號裁定撤銷停止戒治令入
    戒治處所施以強制戒治，於90年9 月12日強制戒治執行完畢
    釋放等情之事實，此有臺灣高等法院被告前案紀錄表、臺灣
    彰化地方法院檢察署刑案資料查註紀錄表各1 份附卷可參。
    被告前既曾因施用毒品案件，經強制戒治後，復因施用毒品
    ，其於前開強制戒治執行完畢釋放後5 年內，再犯本案施用
    毒品罪，依毒品危害防制條例第23條第2 項之規定，屬應依
    法論罪科刑之行為，依前開說明，本案被告上開所為，係於
    90年9 月12日強制戒治執行完畢釋放後5 年內，再犯毒品危
    害防制條例第10條第2 項施用第2 級毒品罪，本案事證明確
    ，被告上開犯行洵堪認定。
三、查被告行為後，刑法業於94年2 月2 日修正公布，95年7 月
    1 日起施行，如附表所示之條文業經修正。按行為後法律有
    變更者，適用行為時之法律，但行為後之法律有利於行為人
    者，適用最有利於行為人之法律，修正後刑法第2 條第1 項
    定有明文。此條規定係規範行為後法律變更所生新舊法律比
    較適用之準據法，本身尚無新舊法比較之問題，於新法施行
    後，應一律適用新法第2 條第1 項之規定，為「從舊從輕」
    之比較。再按本次法律變更，比較時應就罪刑有關之共犯、
    未遂犯、想像競合犯、牽連犯、連續犯、結合犯，以及累犯
    加重、自首減輕暨其他法定加減原因（如身分加減）與加減
    例等一切情形，綜其全部罪刑之結果而為比較（最高法院95
    年5 月23日95年度第8 次刑庭會議決議參照），其比較理由
    及結果均詳如附表，先予敘明。
四、按甲基安非他命為毒品危害防制條例第2 條第2 項第2 款所
    明定之第2 級毒品。核被告所為，係犯同條例第10條第2 項
    之施用第2 級毒品罪。被告持有第2 級毒品進而施用，持有
    之低度行為為施用之高度行為所吸收，不另論持有毒品之罪
    。其先後多次施用第2 級毒品甲基安非他命，時間緊接，犯
    罪構成要件相同，顯係基於概括犯意為之，應依修正前刑法
    第56條之規定，論以一罪，並加重其刑。另查，被告曾於93
    年間因違反毒品危害防制條例案件，經本院以93年度訴字第
    108 號刑事判決判處有期徒刑1 年4 月確定，並於94年9 月
    5 日因縮短刑期執行完畢等情，此有臺灣高等法院被告前案
    紀錄表、臺灣彰化地方法院檢察署刑案資料查註紀錄表各1
    份存卷可考，其於5 年內再犯本案有期徒刑以上之罪，為累
    犯，應依修正前刑法第47條之規定加重其刑，並遞加之。爰
    審酌被告前因施用毒品案件經強制戒治執行完畢釋放後，仍
    未能徹底戒絕毒品，復犯本案施用毒品罪且平均每3 日施用
    毒品1 次次數頻繁，顯見其無戒毒悔改之意，惟念其施用毒
    品乃自戕一己之身體健康，尚未對他人造成危害，且犯後已
    坦承犯行，態度良好等一切情狀，量處如主文所示之刑。
五、又毒品危害防制條例第18條第1項前段之規定，乃刑法第38
    條第1項第1款之特別規定，此所稱查獲之毒品，係指有罪判
    決書於事實欄內，已經認定為被告有罪事實之毒品，即足當
    之，不以仍屬於被告所有者為限（最高法院92年度臺非字第
    297 號裁判要旨參照）。經查，扣案之晶體1 包（驗前淨重
    0.2986公克，驗後淨重0.2536公克）經送驗後，係第2 級毒
    品甲基安非他命，已如前述，且該包裝甲基安非他命之塑膠
    袋，業已無法與毒品析離，均屬違禁物，不問是否屬於犯人
    所有與否，依毒品危害防制條例第18條第1 項前段規定，併
    予宣告沒收銷燬之。又鑑定耗損之毒品，既已滅失，即無庸
    併予宣告沒收銷燬，附此敘明。
據上論斷，應依刑事訴訟法第273 條之1 第1 項、第299 條第1
項前段，毒品危害防制條例第10條第2 項、第18條第1 項前段，
刑法第11條、第2 條第1 項前段、第56條（修正前）、第47條（
修正前），判決如主文。
本案經檢察官吳宗達到庭執行職務。
中    華    民    國    95    年    8     月    31    日
                  刑事第一庭    法  官  唐中興
以上正本證明與原本無異。
如不服本判決，應於判決送達後10日內，向本院提出上訴狀。
中    華    民    國    95    年    8     月    31    日
                                書記官  施惠卿
【附錄本案判決論罪科刑法條全文】：
毒品危害防制條例第10條
施用第1級毒品者，處6月以上5年以下有期徒刑。
施用第2級毒品者，處3年以下有期徒刑。
【附表】：
┌──┬───────┬───────┬───────┬────┬────┬──────┐
│刑法│  舊法規定    │   新法規定   │   比較理由   │比較依據│比較結果│備考        │
│條號│              │              │              │        │何者對行│            │
│    │              │              │              │        │為人有利│            │
├──┼───────┼───────┼───────┼────┼────┼──────┤
│56  │連續數行為而犯│刪除          │一般認為連續犯│刑法第2 │舊法    │1.不包括法院│
│    │同一罪名者，以│              │在本質上係數行│條第1項 │        │  審理結果認│
│    │一罪論。但得加│              │為而屬數罪，僅│前段    │        │  連續犯係接│
│    │重其刑至二分之│              │係基於訴訟經濟│        │        │  續犯或包括│
│    │一            │              │或責任吸收原則│        │        │  上一罪等情│
│    │              │              │之考量，而論以│        │        │  形。      │
│    │              │              │一罪，新法將連│        │        │2.連續之數行│
│    │              │              │續犯之規定廢除│        │        │  為須均在舊│
│    │              │              │後，除非符合「│        │        │  法時期始可│
│    │              │              │接續犯」或「包│        │        │  ，如部分行│
│    │              │              │括的一罪」之情│        │        │  為發生在新│
│    │              │              │形，可認為構成│        │        │  法施行後，│
│    │              │              │單一之犯罪外，│        │        │  則該部分應│
│    │              │              │均應認係數罪併│        │        │  逕適用新法│
│    │              │              │罰。          │        │        │  。        │
├──┼───────┼───────┼───────┼────┼────┼──────┤
│47  │受有期徒刑之執│受徒刑之執行完│1.舊法於徒刑執│因本案再│因本案再│            │
│    │行完畢，或受無│畢，或一部之執│  行完畢或一部│犯者為故│犯者為故│            │
│    │期徒刑或有期徒│行而赦免後，5 │  之執行而赦免│意犯罪，│意犯罪，│            │
│    │刑一部之執行而│年以內故意再犯│  後，5 年內故│不生新舊│不生新舊│            │
│    │赦免後，5年以 │有期徒刑以上之│  意或過失再犯│法比較之│法比較之│            │
│    │內再犯有期徒刑│罪者，為累犯，│  有期徒刑以上│問題，應│問題，應│            │
│    │以上之罪者，為│加重本刑至二分│  之罪者，均為│逕適用修│逕適用修│            │
│    │累犯，加重本刑│之一（第47第1 │  累犯；新法則│正前行為│正前行為│            │
│    │至二分之一。  │項）。        │  僅於故意犯罪│時之舊法│時之舊法│            │
│    │              │              │  ，始構成累犯│。      │。      │            │
│    │              │              │  。          │        │        │            │
│    │              │              │2.然如再犯者係│        │        │            │
│    │              │              │  故意犯罪，新│        │        │            │
│    │              │              │  舊法規定並無│        │        │            │
│    │              │              │  何不同，自不│        │        │            │
│    │              │              │  生比較新舊法│        │        │            │
│    │              │              │  之問題，應逕│        │        │            │
│    │              │              │  適用修正前行│        │        │            │
│    │              │              │  為時之舊法。│        │        │            │
├──┴───┬───┼───────┴───────┴────┴────┴──────┤
│整體比較結果│  舊法│1.本案被告連續多次施用第2 級毒品甲基安非他命之犯行，均在舊法時期│
│            │      │  ，且非屬「接續犯」或「包括的一罪」之情形，依新法將連續犯之規定│
│            │      │  廢除後，均應認係數罪併罰；依修正前刑法第56條之規定，屬裁判上一│
│            │      │  罪，得加重其刑至二分之一，是依刑法第2 條第1 項前段比較，應適用│
│            │      │  修正前刑法第56條之規定，對被告有利。                          │
│            │      │2.因本案再犯者為故意犯罪，依上揭說明，不生新舊法比較之問題，應逕│
│            │      │  適用修正前刑法第47條。                                        │
│            │      │3.綜上全部罪刑之結果而為比較，應以舊法有利於被告。              │
└──────┴───┴────────────────────────────────┘


司法院資訊處製作；財團法人民間司法改革基金會備份。
